【裁判字號】    97,簡上,386
【裁判日期】    971113
【裁判案由】    詐欺等
【裁判全文】
臺灣臺北地方法院刑事判決             97年度簡上字第386號
上  訴  人
即  被  告  己○○
                      樓
上列上訴人即被告因詐欺案件，不服本院97年度簡字第2065號，
中華民國97年6月2日第一審刑事簡易判決（起訴書案號：臺灣臺
北地方法院檢察署97年度偵字第4886號；移送併案審理案號：臺
灣桃園地方法院檢察署97年度偵字第5652號、97年度偵字第1249
4號），本院管轄第二審之合議庭判決如下︰
    主      文
原判決撤銷。
己○○幫助共同意圖為自己不法之所有，以詐術使人將本人之物
交付，處有期徒刑肆月，如易科罰金，以新臺幣壹仟元折算壹日
。
    事      實
一、己○○依一般社會生活之通常經驗，本可預見將自己之金融
    機構帳戶之存摺、提款卡、密碼提供與不相識之人，可能幫
    助犯罪集團作為不法取得他人款項之用，竟不違背其本意，
    而基於幫助他人詐欺之不確定故意，於民國97年1月19日見
    中國時報刊登「存摺租用」字樣小廣告，僅因缺錢花用，遂
    撥打該廣告所刊登之聯絡電話，由自稱「鄭先生」之真實姓
    名不詳之成年男子接聽，言明每本銀行存摺以1天新臺幣（
    下同）1,000元之代價租用，經己○○應允後，遂相約於同
    日下午某時，在臺北縣土城市○○路某家便利商店前交易，
    己○○將其所申辦之臺北富邦商業銀行敦北分行（以下簡稱
    「臺北富邦銀行」）帳號000000000000號帳戶、聯邦商業銀
    行南京東路分行（以下簡稱「聯邦銀行」）帳號0000000000
    00號帳戶、第一商業銀行竹科分行（以下簡稱「第一銀行」
    ）帳號00000000000號帳戶之存摺及提款卡（含密碼）交付
    與該名成年男子，己○○並獲利9,000元。該名成年男子取
    得上開帳戶資料後，即與其所屬之犯罪集團成員，基於共同
    意圖為自己不法所有之犯意聯絡，而為以下詐騙行為：
  (一)該集團某真實姓名不詳之成年成員於97年1月20日下午4時許
    ，以電話向丙○○佯稱其曾在奇摩雅虎拍賣網站購物時，不
    慎誤設定為分期付款，為變更付款方式須按其指示操作自動
    櫃員提款機云云，使丙○○陷於錯誤，依指示操作後先後匯
    款2次，1次匯款29,998元至普子俊（由臺灣桃園地方法院檢
    察署檢察官另案偵辦中）臺灣中小企業銀行龍潭分行帳戶，
    另1次則匯款62,000元至己○○上開第一銀行帳戶內，嗣因
    丙○○察覺有異報警處理。
  (二)由該集團某真實姓名不詳之成年女性成員於97年1月20日晚
    間8時50分許，自稱中國信託銀行總行專員王小姐，向丁○○佯稱其郵局卡片資料外洩，必須整理以免盜領，使丁○○
    陷於錯誤，依指示前往花蓮市○○路256號臺北富邦銀行提
    款機操作，致誤匯款30,000元至己○○上開臺北富邦銀行帳
    戶內，嗣丁○○操作完察覺有異始知受騙，報警處理。
  (三)該集團成員於97年1月20日晚間9時30分許，以電話撥打予戊○○佯稱其曾在電視東森購物時，不慎誤設定為分期付款，
    為變更付款方式須按其指示操作自動櫃員提款機云云，使戊○○陷於錯誤，依指示操作後，先於同日晚間10時30分匯款
    2,993元至邱辛妮（另由臺灣桃園地方法院檢察署檢察官偵
    辦）聯邦商業銀行南崁分行帳戶，嗣於同日晚間11時許，再
    匯款12,995元至己○○上開臺北富邦銀行帳戶內，嗣戊○○
    察覺有異，始報警處理。
  (四)該集團透過不詳管道得知庚○○有網路消費紀錄，由該集團
    某真實姓名不詳之成員於97年1月21日下午6時19分許，以電
    話向許榮翰佯稱網路購物設定為分期付款，請其取消分期付
    款轉帳，後該集團另名成員再以郵局免付費電話000000000
    號向庚○○佯稱係郵局人員，指示庚○○到提款機操作止付
    動作，使庚○○陷於錯誤，依指示至住家附近之提款機以英
    文介面操作按鍵，匯款20,998元至己○○上開聯邦銀行帳戶
    內，嗣庚○○操作完察覺有異始知受騙，報警處理。
  (五)該集團透過不詳管道得知甲○○亦有網路消費紀錄，該集團
    某成年成員於97年1月21日下午某時，以電話向甲○○佯稱
    網路購物設定為分期付款，請其取消分期付款轉帳，並指示
    甲○○到住家附近之郵局提款機操作止付動作，使甲○○陷
    於錯誤，依指示至住家附近之郵局提款機以英文介面操作按
    鍵，匯款29,998元至己○○上開聯邦銀行帳戶內，嗣甲○○
    操作完察覺有異始知受騙，報警處理。
  (六)該集團透過不詳管道得知乙○○有網路消費紀錄，該集團某
    成年成員於97年1月21日下午6時10分許，以電話向乙○○自
    稱是某小舖網路賣家公司人員，並佯稱乙○○網路購物之付
    款方式設定為分期付款，請其取消分期付款轉帳，再由該集
    團另名成年成員撥打電話自稱為銀行人員，指示乙○○到其
    住家附近之提款機操作止付動作，使乙○○陷於錯誤，依指
    示至住家附近之提款機操作按鍵，先後匯款2次（1筆8,118
    元、另1筆29,989元）至己○○上開聯邦銀行帳戶內，嗣乙○○操作完察覺有異始知受騙，報警循線追查始悉上情。
二、案經臺北市政府警察局松山、中山分局分別報請臺灣臺北地
    方法院檢察署檢察官偵查起訴，暨經桃園縣政府警察局龍潭
    、大園分局分別報請臺灣桃園地方法院檢察署檢察官移送併
    案審理。
    理      由
一、訊據被告己○○對於上開犯罪事實坦承不諱（見本院97年10
    月30日審判筆錄），核與證人即被害人丙○○、丁○○、、
    戊○○、庚○○、甲○○、乙○○等人於警詢中指述遭詐欺
    之情節相符，復有臺北富邦商業銀行股份有限公司敦北分行
    97年2月5日（97）北富銀敦北字第011號函、被告之開戶資
    料及交易明細表、聯邦商業銀行南京東路分行97年1月31日
    （97）聯南東字第0043號函、被告之開戶資料及交易明細表
    、第一商業銀行竹科分行97年1月23日（97）一竹科字第7號
    函、被告之開戶資料及存摺存款交易明細表，與被害人丙○○、丁○○、戊○○、庚○○、甲○○所提出之ATM轉帳匯
    款交易明細、被害人乙○○提出之安泰銀行、合作金庫銀行
    存摺封面及交易明細表等在卷為證。而一般人自行向金融機
    構申請開設帳戶，原則上並無特殊限制及困難，故需用帳戶
    者原得以己之名義申請而無另行多所勞費向他人買受或租用
    帳戶之必要；且時下以人頭帳戶詐騙被害人匯款之行為甚為
    猖獗，此經媒體廣為報導，政府機關尚多次呼籲民眾應謹慎
    控管己有帳戶，勿出賣、出租個人帳戶以免淪為詐騙者之幫
    助工具，是依一般人之智識及社會生活經驗，極易認知買受
    、租用帳戶者悖於常情未使用己之帳戶而使用他人帳戶，顯
    為遂行存提款紀錄不易循線追查之目的一情，自可產生該買
    受帳戶者係用於不法犯罪之合理懷疑。衡被告為一智慮成熟
    之成年人，就上情顯難諉為不知，是被告雖無該男子使用其
    存摺、金融卡必然持以詐騙他人之確信，惟仍交付之，顯就
    收受者縱用於違法詐騙一節，予以容任，足認被告有幫助該
    名成年男子與其所屬之集團成員共同詐欺之不確定故意甚明
    ，是被告自白與事實相符，應係可採。本案事證明確，被告
    幫助詐欺犯行，洵堪認定，應依法論科。
二、因查無證據證明被告有詐欺構成要件行為及犯意聯絡，是核
    其所為，係犯刑法第30條第1項前段、第339條第1項幫助詐
    欺取財罪。被告係以一行為而同時交付3個帳戶資料供他人
    作為詐欺取財匯款之用，為實質一罪。被告所幫助之成年詐
    騙集團成員間，有犯意聯絡與行為分擔，屬共同正犯，此部
    分起訴書犯罪事實欄已論及（既稱犯罪「集團」，自屬具犯
    意聯絡、行為分擔之多數人組合），僅未及明確記載並有論
    罪法條漏引之情形，但仍無損屬公訴範圍。又移送併案審理
    之被害人丙○○、戊○○遭詐騙集團詐騙財物部分（臺灣桃
    園地方法院檢察署97年度偵字第5652號、第12494號），雖
    未經檢察官提起公訴，但此部分既與業經起訴部分具有實質
    上一罪之關係，自為起訴效力所及，本院自應併予審理。再
    者，該犯罪集團雖多次詐欺證人丙○○、丁○○、戊○○、
    庚○○、甲○○、乙○○，致其等陷於錯誤而先後交付財物
    ，惟被告僅以前開一次之幫助行為，幫助犯罪集團犯前開多
    次詐欺取財犯行，僅成立一次幫助犯罪行為，並爰依刑法第
    30條第2項之規定，按正犯之刑減輕之。本院原審經審理之
    結果，認被告提供帳戶幫助他人犯罪，致使真正犯罪者難以
    被查獲，助長詐欺犯罪風氣猖獗，破壞社會治安及金融秩序
    甚鉅，並使被害人丙○○等人受有損害，惟被告僅提供帳戶
    ，尚未直接參與詐欺取財犯行，且非實際獲得暴利之人，情
    節顯較輕微，及參以其犯罪後坦承犯行，態度尚佳等一切情
    狀，予以量處有期徒刑4月之刑，並諭知易科罰金之折算標
    準，經核其量刑並無違誤或不當，被告上訴意旨主張原審量
    刑過重，請求減輕刑度云云，雖無理由；惟原判決未及審究
    被害人戊○○同遭詐騙集團詐騙並匯款至被告所出售帳戶之
    事實（即臺灣桃園地方法院檢察署檢察官97年度偵字第1249
    4號移送併辦部分），則尚有未合，原判決既有前述之不當
    ，自應由本院將原判決撤銷改判。爰審酌被告提供帳戶幫助
    他人犯罪，致使真正犯罪者難以被查獲，助長詐欺犯罪風氣
    猖獗，破壞社會治安及金融秩序甚鉅，並使被害人丙○○、
    丁○○、戊○○、庚○○、甲○○、乙○○等人受有損害，
    惟被告僅提供帳戶，尚未直接參與詐欺取財犯行，且非實際
    獲得暴利之人，情節顯較輕微，暨被告犯後坦承犯行之態度
    等一切情狀，量處如主文第2項所示之刑，並諭知易科罰金
    之折算標準。
據上論斷，應依刑事訴訟法第455條之1第1項、第3項、第369條
第1項前段、第364條、第299條第1項前段，刑法第30條第1項前
段、第2項、第28條、第339條第1項、第41條第1項前段，刑法施
行法第1條之1，判決如主文。
本案經檢察官葉惠燕到庭執行職務。
中    華    民    國    97    年    11    月    13    日
                  刑事第十一庭  審判長法  官  劉方慈
                                      法  官  黃紹紘
                                      法  官  林庚棟
以上正本證明與原本無異。
本判決不得上訴。
                                      書記官  殷玉芬
中    華    民    國    97    年    11    月    17    日
附錄本案論罪科刑法條全文
中華民國刑法第339條：
意圖為自己或第三人不法之所有，以詐術使人將本人或第三人之
物交付者，處5年以下有期徒刑、拘役或科或併科1,000元以下罰
金。
以前項方法得財產上不法之利益或使第三人得之者，亦同。
前二項之未遂犯罰之。


司法院資訊處製作；財團法人民間司法改革基金會備份。
